臺灣高等法院刑事判決　　　　　　　　96年度上訴字第3974號
上　訴　人　甲○○
即　被　告
選任辯護人　柯士斌律師
上列上訴人因違反槍砲彈藥刀械管制條例案件，不服臺灣基隆地
方法院96年度訴字第220號，中華民國96年8月16日第一審判決（
起訴案號：臺灣基隆地方法院檢察署96年度偵字第1415號），提
起上訴，本院判決如下：
    主  文
上訴駁回。
    事  實
一、甲○○明知可發射金屬子彈具有殺傷力之改造手槍及制式子
    彈，係屬槍砲彈藥刀械管制條例所列管之槍枝及彈藥，非經
    中央主管機關內政部許可，不得持有，竟基於持有可發射子
    彈具有殺傷力之改造手槍及子彈之犯意，於民國（下同）95
    年11月15日凌晨3時許，在其所駕駛之計程車右後座墊上，
    發現具有殺傷力仿BERETTA廠92FS型半自動手槍製造之槍枝
    ，換裝土造金屬槍管而成之改造手槍一支（含彈匣一個、槍
    枝管制編號0000000000號）及口徑9mm之制式子彈四顆，而
    斯時起，未經許可無故將上開槍、彈藏放於其位於基隆市○
    ○區○○路141號5樓505室之住處以持有之，嗣於96年2月21
    日晚上11時許，將上開槍、彈攜至基隆市○○路114號2樓85
    小吃店內飲酒，迄翌日（22日）凌晨2、3時許，甲○○因酒
    後與前女友倪永軒商談感情之事不順利，心情不佳，竟將上
    開槍枝（彈匣內置有子彈四顆）取出比劃，85小吃店現場負
    責人張儀萍見狀，擔心發生事故，於是上前勸阻，並將甲○
    ○帶往基隆市○○路114號1樓，但甲○○仍情緒失控地舉起
    上開槍枝對空擊發子彈一發，致乙○○位於基隆市○○路79
    號住處3樓之窗戶強化玻璃破裂毀損（所涉毀損罪嫌，另為
    不起訴處分），經警據報到場處理，扣得仿BERETTA廠92FS
    型半自動手槍製造之槍枝換裝土造金屬槍管而成之改造手槍
    一把（含彈匣一個及已擊發、卡於槍膛內之空彈殼一枚）、
    口徑9mm制式子彈三顆，始知上情。
二、案經基隆市警察局第二分局報告臺灣基隆地方法院檢察署檢
    察官偵查起訴。
    理  由
一、證據能力部分：
(一)、按被告以外之人於偵查向檢察官所為陳述，除顯有不可信之
    情況者外，得為證據，刑事訴訟法第159條之1第2項定有明
    文。查證人倪永軒、乙○○、張儀萍於偵查向檢察官所為陳
  　述，業經具結，且依筆錄內容並無不正取供情事，而無顯不
    可信之情況，依上開規定自有證據能力。次按被告以外之人
    於審判外之言詞或書面陳述，除法律有規定者外，不得作為
    證據；刑事訴訟法第159條第1項定有明文。本件證人倪永軒
    、乙○○、張儀萍於警詢所為陳述，依上開規定應無證據能
    力。
(二)、本案所引下列文書證據（即基隆市警察局槍枝初步檢視報告
    表、內政部警政署刑事警察局槍彈鑑定書、基隆市警察局96
    年7月6日基警鑑字第0960019268號函），雖係被告以外之人
    於審判外之書面陳述，惟公訴人、被告（於原審）及辯護人
    於審理調查證據時，知悉此情形，而均未於言詞辯論終結前
    聲明異議，審酌該等書面陳述作成時之情況，亦無不適宜作
    為證據之情形，依刑事訴訟法第159條之5第2項規定，自有
    證據能力。又扣案之改造手槍一支（含彈匣一個及已擊發、
    卡於槍膛內之空彈殼一枚）、口徑9mm制式子彈三顆，乃警
    方執行附帶搜索扣押而得，有基隆市警察局第二分局搜索、
    扣押筆錄在卷可稽，此公務員依法定程序取得之證物，自有
    證據能力。
二、上訴人即被告甲○○經合法傳喚雖未到庭，惟上開查獲之事
    實業據被告甲○○於警訊、偵查及原審坦承，且查：
(一)、證人倪永軒、乙○○、張儀萍於偵查證述明確，且有改造手
    槍一枝（含彈匣一個及已擊發、卡於槍膛內之空彈殼一枚，
    槍枝管制編號0000000000號）及口徑9mm之制式子彈三顆扣
    案可證。
(二)、辯護意旨雖略稱：「被告甲○○所有扣案槍枝並不具殺傷力
    ，業據刑事警察局鑑定明確，且原審判決事實認定有重大疏
    漏，與經驗及論理法則有違，故顯無構成槍砲彈藥刀械管制
    條例第8條第4項之餘地，且被告確有刑法第59條顯可憫恕之
    事由，請從輕量刑。本件扣案槍枝經送鑑結果認不具殺傷力
    ，依罪疑惟輕原則，法院應為無罪認定。原判決在無數據下
    推論有殺傷力，為判決不適用法則」等語。然查，而扣案之
    子彈，經送請內政部警政署刑事警察局鑑定，其鑑定結果為
    ：「送鑑子彈3顆，均認係口徑9mm之制式子彈，經檢視，彈
    底均具撞擊痕跡，經實際試射結果，均可擊發，認均具殺傷
    力」之事實，有該局96年3月8日刑鑑字第0960029524號槍彈
    鑑定書及所附相片四張在卷可稽（偵查卷第81、82頁），雖
    上開鑑定書認定送鑑手槍壹枝，經操作檢視，撞針無法正常
    運作（卡死，無法突出槍機壁），無法擊發適用子彈，依現
    狀，認不具殺傷力。且送鑑槍枝經警方初步檢視結果，槍枝
    大部結構完整、槍管暢通、具擊發機構，並可發揮功能，認
    係管制槍枝可能性較大，有基隆市警察局槍枝初步檢視報告
    表及照片十四張在卷可按（偵查卷第33至41頁），且該槍枝
    為警扣案時，即有空彈殼一枚卡於槍膛內，此有基隆市警察
    局第二分局信六路派出所臨檢紀錄表一份、現場查緝相片八
    張在卷可證，而該枚空彈殼經送鑑定結果，亦認係已擊發之
    口徑9mm之制式金屬彈殼，有上開槍彈鑑定書可憑，是扣案
    槍枝曾用以擊發口徑9mm制式子彈一發之事實應堪認定，而
    被告持扣案槍枝擊發子彈一發，致乙○○前開住處3樓玻璃
    破碎毀損之事實，則據證人張儀萍、乙○○證述綦詳，復有
    相片十六幀在卷足憑，顯見被告用以擊發口徑9mm制式子彈
    一發之扣案槍枝其發射動能甚強，始能發射具殺傷力之子彈
    擊碎乙○○住處3樓整面玻璃，應具有殺傷力，而前開槍彈
    鑑定書雖認扣案槍枝之現狀不具殺傷力，但其係針對子彈業
    已擊發、彈殼一枚卡於槍膛致撞針卡死、無法正常運作之現
    狀所為，不得逕認上開槍枝不具殺傷力。是辯護意旨稱不具
    殺傷力等詞，並非可取。
(三)、辯護意旨雖另稱被告有刑法第59條規定顯可憫恕之事由，請
    從輕量刑等詞，但查，刑法第59條之法定要件為：「犯罪之
    情狀顯可憫恕，認科以最低度刑仍嫌過重者，得酌量減輕其
    刑」，本件被告因久候與人糾紛，持槍取出比劃，甚而開槍
    毀損他人財物，其犯罪情節，顯然並非顯可憫恕，且此類相
    同案件未引用刑法第59條，由最高法院駁回上訴有罪確定，
    亦為實務上之見解（96年度台上字第5753號、第5585號、第
    5605號、第5592號、第5303號），是辯護意旨所陳並非可取
    。
(四)、綜上，堪認被告之自白與事實相符，應可採信。本案事證明
    確，被告未經許可，持有具殺傷力之改造槍枝及子彈之犯行
    ，堪可認定，應依法論科。
三、論罪科刑部分：
(一)、核被告所為，係犯槍砲彈藥刀械管制條例第8條第4項之未經
    許可持有可發射子彈具有殺傷力槍枝罪及同條例第12條第4
    項之未經許可持有子彈罪。被告持有槍枝及子彈之行為，雖
    係自95年11月15日起至96年2月21日被查獲止，然因此部分
    之犯罪，具有行為繼續之性質，為繼續犯，應論以單純一罪
    。被告以一行為同時持有前揭改造手槍及制式子彈，係一行
　　為觸犯數罪名，為想像競合犯，應依刑法第55條規定，從一
  　重之未經許可持有可發射子彈具有殺傷力槍枝罪論處。按刑
    法第59條之酌量減輕其刑，必須犯罪另有特殊之原因與環境
    等等，在客觀上足以引起一般同情，認為即予宣告法定低度
    刑期尤嫌過重者，始有其適用（最高法院45年臺上字第1165
    號判例意旨參照），至犯罪行為人之生活狀況、犯罪所生危
    害多寡、犯後態度良好，僅可為法定刑內從輕科刑之標準，
    尚不得據為刑法第59條酌量減輕之理由。本件被告無故持有
    扣案之槍枝及子彈，業據被告於審理時供述甚明，其犯罪之
    原因與環境在客觀上並無堪資憫恕可言，辯護人以被告係因
    一時糊塗持有上開槍、彈，且犯後態度良好，請求依刑法第
    59條規定予以酌減，尚屬無據。
(二)、原審認被告罪證明確，並適用刑事訴訟法第299條第1項前段
　　，槍砲彈藥刀械管制條例第8條第4項、第12條第4項，刑法
  　第11條前段、第55條、第42條第3項、第38條第1項第1款之
　　規定，審酌被告明知具殺傷力之槍枝及子彈危害社會甚鉅，
  　竟擁槍自重，對社會治安危害程度非微，惟審酌其持有槍、
    彈之期間非長，並未持用上開槍、彈另犯其他罪行，暨其犯
    後態度良好等一切情狀，量處有期徒刑年貳月，併科罰金
　　新臺幣壹拾萬元，並就罰金部分諭知罰金如易服勞役，以新
　  臺幣壹仟元折算壹日。扣案之上開改造手槍（含彈匣一個，
    槍枝管制編號：0000000000號）一枝，屬違禁物，應依刑法
    第38條第1項第1款之規定，宣告沒收；另扣案可擊發具有殺
    傷力之制式子彈三顆，業經試射而不具子彈之外形及功能，
    而不具殺傷力，非屬違禁物，自無庸宣告沒收。
(三)、經核原判決認事用法並無不合，量刑之諭知亦屬妥適，上訴
    人即被告上訴意旨仍執前詞主張不具殺傷力與要求從輕量刑
    ，按「量刑輕重係屬事實審法院得依職權自由裁量之事項，
　　苟已斟酌刑法第57條各款所列情狀而未逾越法定刑度，不得
  　遽指為違法（72年台上字第6696號判例）」，本件原審判決
    已經詳細記載量刑審酌各項被告犯罪情節及犯罪後之態度等
    一切情狀，並予以綜合考量，在法定刑內科處其刑，經核於
    法並無不合，上訴意旨既未指摘原判決科刑有何違背法令，
    單純就科刑輕重為爭執，自非適法之上訴理由，是被告上訴
    指摘原判決不當，為無理由，應予駁回。
(四)、上訴人即被告經合法傳喚無正當之理由不到庭，且亦未在監
    執行，有送達證書與96年11月14日在監在押查詢申請表在卷
    可稽，爰不待其陳述，逕行判決，併此敘明。
據上論斷，應依刑事訴訟法第371條，第368條，判決如主文。
本案經檢察官鄭富銘到庭執行職務。
中　　華　　民　　國　　96　　年　　11　　月　　27　　日
 　　　　　       刑事第十二庭  審判長法　官　 蔡永昌
                                      法　官　 陳榮和
                                      法　官　 施俊堯
以上正本證明與原本無異。
如不服本判決，應於收受送達後十日內向本院提出上訴書狀，其
未敘述上訴之理由者並得於提起上訴後十日內向本院補提理由書
（均須按他造當事人之人數附繕本）。
                                      書記官   孫佩琳
中　　華　　民　　國　　96　　年　　11　　月　　27　　日
附錄：本案論罪科刑法條全文
槍砲彈藥刀械管制條例第8條
未經許可，製造、販賣或運輸鋼筆槍、瓦斯槍、麻醉槍、獵槍、
空氣槍或第4條第1項第1款所定其他可發射金屬或子彈具有殺傷
力之各式槍砲者，處無期徒刑或5年以上有期徒刑，併科新臺幣1
千萬元以下罰金。
未經許可，轉讓、出租或出借前項所列槍枝者，處5年以上有期
徒刑，併科新臺幣1千萬元以下罰金。
意圖供自己或他人犯罪之用，而犯前二項之罪者，處無期徒刑或
7年以上有期徒刑，併科新臺幣1千萬元以下罰金。
未經許可，持有、寄藏或意圖販賣而陳列第1項所列槍枝者，處3
年以上10年以下有期徒刑，併科新臺幣700萬元以下罰金。
第 1 項至第 3 項之未遂犯罰之。
